臺灣板橋地方法院交通事件裁定　　　 100年度交聲字第1155號
原處分機關　交通部公路總局臺北區監理所
異　議　人　聖諄實業有限公司
即受處分人
代　表　人　吳銘樹
上列異議人即受處分人因違反道路交通管理處罰條例案件，對於
交通部公路總局臺北區監理所於民國100 年4 月20日所為之處分
（北監自裁字第裁40-DB0000000號）聲明異議，本院裁定如下：
    主  文
異議駁回。
    理  由
一、原處分意旨略以：異議人即受處分人聖諄實業有限公司所有
    車號4883-B9 號自用小貨車於民國100 年1 月28日17時10分
    許，行經新北市○○區○○路40號前時，因有未依規定懸掛
    大牌（號牌）之違規行為，經桃園縣政府警察局桃園交通分
    隊（下稱原舉發機關）員警當場攔停，並掣製桃警局交字第
    DB0000000 號舉發違反道路交通管理事件通知單（下稱舉發
    通知單）當場舉發，交通部公路總局臺北區監理所（下稱原
    處分機關）遂依道路交通管理處罰條例第12條第1 項第7 款
    、第2 項之規定，裁處罰鍰新臺幣（下同）5,400 元，並吊
    銷該車牌照。
二、本件異議理由略以：異議人所有之前開車輛當時係由鄧成鋒
    駕駛，惟因該車尚須送往鈑金廠進行烤漆，在歷經大修之後
    恰無保險桿固定號牌，駕駛人只得將號牌放於車內，且於駛
    上道路之時亦有駕駛人之其他同事位於前後開車引導，安全
    應無疑慮，請審酌駕駛人本非故為不法情事，特為此聲明異
    議撤銷原處分云云。
三、按汽車號牌懸掛位置，除原設有固定位置外，汽車號牌每車
    2 面，應正面懸掛於車輛前後端之明顯適當位置，道路交通
    安全規則第11條第1 項第1 款定有明文；又按汽車已領有號
    牌而未懸掛者，處汽車所有人3,600 元以上10,800元以下罰
    鍰，並禁止其行駛，並吊銷其牌照，道路交通管理處罰條例
    第12條第1 項第7 款、第2 項亦規定甚明。再按行政罰法第
    7 條第1 項規定：「違反行政法上義務之行為非出於故意或
    過失者，不予處罰。」考量其立法理由係因現代化國家基於
    「有責任始有處罰」之原則，對於違反行政法上義務之處罰
    ，應以行為人主觀上有可非難性及可歸責性為前提，如行為
    人主觀上並非出於故意或過失情形，應無可非難性及可歸責
    性，是依其反面解釋，行為人倘有過失，仍應處罰。復按人
    民違反法律上之義務而應受行政罰之行為，係屬對人民之制
    裁，原則上行為人應有可歸責之原因，故於法律無特別規定
    時，雖不以出於故意為必要，仍須以過失為其責任條件，但
    為維護行政目的之實現，兼顧人民權利之保障，應受行政罰
    之行為，僅須違反禁止規定或作為義務，而不以發生損害或
    危險為其要件者，推定為有過失（參照司法院大法官會議釋
    字第275號解釋文及理由書）。
四、經查：
（一）本件異議人所有車號4883-B9 號自用小貨車，由駕駛人鄧
      成鋒於100 年1 月28日17時10分許，行經新北市○○區○
      ○路40號前時，因有已領號牌而未懸掛之違規行為，經原
      舉發機關員警掣單舉發，再為原處分機關裁決處罰等情，
      ，有本件舉發通知單及原處分機關北監自裁字第裁40-DB0
      000000號違反道路交通管理事件裁決書影本存卷可稽，復
      為異議人所不爭執，堪認屬實無誤。
（二）異議人雖以前開情詞置辯，惟道路交通管理處罰條例第12
      條之立法意旨，係為使其他參與用路者及有關機關輕易知
      悉行駛於路上之車輛為何人所有，藉以確立責任歸屬避免
      錯判，並維社會行車秩序，若車輛無法順利懸掛號牌，即
      不應將車行駛至道路，至未懸掛號牌之原因為何，在所不
      問。準此，倘車輛因整修之故，無從在原得固定處擺放號
      牌，即便存有移動需求，仍應協請拖吊車輛代為引送，要
      難僅基於單方面之便利考量，即置前開法文所揭意旨於不
      顧，致其規範目的無從實現，凡此絕非異議人徒以前後均
      有其他車輛導引，應無另生風險之虞所得為辯。試舉一例
      便足明此點，如異議人前開車輛於移動當中另有闖紅燈等
      違規情狀，倘非經當場攔停，縱其過程均經固定路口監視
      器攝得相關影像，員警亦無從完成違規判讀並逕予開單舉
      發，此與異議人車輛究竟有無其他車輛前後看顧乙節全無
      關連，異議人以此為由主張免責，要非可採。退步而言，
      縱認異議人上開違規行為並非出於故意，惟異議人未思必
      要檢視，在行車上路前，不對車輛狀況及掛牌情形予以確
      認，致對違規情形無所知悉，然其原既有充分能力注意及
      此，竟仍疏未慮及此節，致駕駛上開未懸掛號牌車輛行駛
      於道路之上，其行為具有過失至屬灼然，揆諸前揭所析，
      異議人自不得僅以其行為非出於故意，或不曾實行其他非
      法情事，即謂其不應受罰，是異議人關此所辯，同無理由
      。
五、綜上所述，本件異議人確有前揭違規行為，原處分機關爰依
    道路交通管理處罰條例第12條第1 項第7 款、第2 項，並參
    酌違反道路交通管理事件統一裁罰基準表等規定，裁處罰鍰
    5,400 元，並吊銷該車牌照，核無任何違誤，異議人另以違
    規之駕駛人經濟狀況有限，無從負擔裁罰結果，核與原處分
    機關所作上述適法決斷無涉。從而，本件異議為無理由，應
    予駁回。
據上論斷，應依道路交通事件處理辦法第18條，裁定如主文。
中    華    民    國   100    年    5     月    9     日
                  交通法庭    法  官  盧軍傑
上列正本證明與原本無異。
如不服本裁定，應於裁定送達後五日內敘明抗告理由，向本院提
出抗告狀。
                              書記官  周玉茹
中    華    民    國   100    年    5     月    10    日